臺灣臺中地方法院民事判決
111年度簡上附民移簡字第50號
原      告  林上玉  
被      告  李金華  



上列原告因被告傷害等案件，於刑事訴訟程序提起附帶民事訴訟
請求損害賠償事件，經本院刑事庭裁定移送前來（本院110年度
簡上附民字第78號），本院於民國111年8月5日言詞辯論終結，
判決如下：
    主    文
被告應給付原告新臺幣貳萬伍仟肆佰貳拾元，及自民國110年12
月26日起至清償日止按週年利率百分之五計算之利息。
    事實及理由
壹、程序事項：
一、訴狀送達後，原告不得將原訴變更或追加他訴，但擴張或減
    縮應受判決事項之聲明者，不在此限，民事訴訟法第255條
    第1項第3款定有明文。原告起訴時原聲明：被告應付原告新
    臺幣（下同） 53,660元，並自起訴狀繕本送達翌日即民國1
    10年12月8日起至清償日止，按年利率百分之五計算之利息
    。訴狀送達後，於111年7月6日準備程序期日變更其聲明為
    ：被告應付原告25,420元，並自起訴狀繕本送達翌日起至清
    償日止，按年利率百分之五計算之利息（本院卷第43頁），
    屬減縮應受判決事項之聲明，合於前開法條規定，應予准許
    。  
二、言詞辯論期日，當事人之一造不到場者，得依到場當事人之
    聲請，由其一造辯論而為判決，民事訴訟法第385條第1項前
    段定有明文。被告未於言詞辯論期日到場，核無同法第386
    條各款所列情形，爰依原告之聲請，由其一造辯論而為判決
    。
貳、實體事項：
一、原告主張：
　㈠被告與訴外人張芯綺為男女朋友關係，而張芯綺曾受雇於原
    告在臺中市○區○○街000號「熨斗烤小豬」店，擔任服務生，
    因涉嫌侵吞店內財物，與原告相約於110年3月9日晚間，在
    店內進行調解，被告陪同張芯綺於同日晚間10時22分許抵達
    後，因原告指摘張芯綺遲到原欲報警等語，被告因而怒火中
    燒、拍桌叫囂，並與原告動手互相推擠，基於傷害之犯意，
    徒手與原告互毆，過程中以手勾住原告頸部往一旁桌椅撞擊
    ，使原告受有胸部挫傷、右肩、下背及右膝外側疼痛之傷害
    。被告另基於恐嚇及公然侮辱之犯意，對原告揚言：「馬上
    烙人過來」、「讓妳店開不下去」、「祝妳出入平安」、「
    叫妳家人要小心」等語，使原告心生畏懼，致生危害於安全
    ，復口出：「幹妳娘機掰」等語，而毀損原告之名譽。被告
    之傷害、恐嚇及公然侮辱犯行經刑事判決有罪在案。
　㈡原告因被告上述侵權行為受有支出醫療費用1,620元、就醫交
    通費用1,000元、復健費2,800元之損害，並受有身體及精神
    上之痛苦，請求被告賠償非財產上之損害20,000元，合計為
    25,420元。
　㈢聲明如程序事項變更後聲明所示。
二、被告經合法通知，未於言詞辯論期日到庭亦未提出書狀作何
    聲明或陳述。 
三、法院之判斷：
　㈠原告主張被告於上揭時、地傷害、恐嚇、公然侮辱原告及被
    告所涉犯行經本院以110年度中簡字第1106號刑事判決判處
    罪刑，被告不服提起上訴，嗣於刑事二審即本院110年度簡
    上字第366號審理中撤回上訴而判決確定等情，業據本院依
    職權調取上開刑事卷宗核閱無訛，堪信原告主張之事實為真
    正。
  ㈡因故意或過失，不法侵害他人之權利者，負損害賠償責任。
    故意以背於善良風俗之方法，加損害於他人者亦同；不法侵
    害他人之身體或健康者，對於被害人因此喪失或減少勞動能
    力或增加生活上之需要時，應負損害賠償責任；不法侵害他
    人之身體、健康、名譽、自由、信用、隱私、貞操，或不法
    侵害其他人格法益而情節重大者，被害人雖非財產上之損害
    ，亦得請求賠償相當之金額。民法第184條第1項、第193條
    第1項、第195條第1項前段分別定有明文。本件被告傷害、
    恐嚇、公然侮辱原告，係故意不法侵害原告之身體、健康、
    名譽及自由權，原告依侵權行為之法律關係請求被告賠償損
    害，自屬有據。
  ㈢原告請求賠償之項目及金額：
　⒈醫療費、就醫交通費及復健費：
　　原告主張因被告之侵權行為致原告受傷，支出醫療費用1,62
    0元、就醫交通費1,000元、復健費2,800元，業據提出診斷
    證明書、醫療費用收據、免用統一發票收據、大都會車隊車
    資計算依據等件為證（110年度簡上附民字第78號卷第21-27
    頁、本院卷第59-63頁），堪信屬實，原告請求被告如數賠
    償，應予准許。  　 
  ⒉非財產上之損害：　　 
　⑴慰撫金之賠償須以人格權遭遇侵害，使精神上受有痛苦為必
 　 要，其核給之標準固與財產上損害之計算不同，然非不可斟
 　 酌雙方身分資力與加害程度，及其他各種情形核定相當之數
 　 額。又按以人格權遭遇侵害，受有精神上之痛苦，而請求慰
 　 藉金之賠償，其核給之標準，須斟酌雙方之身分、資力與加
    害程度及其他各種情形核定相當之數額。且所謂「相當」，
　  應以實際加害情形與其名譽影響是否重大及被害人之身分、
 　 地位與加害人之經濟情況等關係定之（最高法院51年度台上
 　 字第223號、86年度台上字第3537號裁判意旨參照）。
　⑵被告之不法侵權行為，使原告因而受傷、心生畏懼及名譽受
    損，原告之精神上自受有相當痛苦，原告據此請求被告賠償
    非財產上之損害，核屬有據。查：原告為大學畢業，曾任報
    社記者，目前擔任餐廳負責人，月收入約20萬元，名下有不
    動產，未婚、扶養母親及患病之兄弟；被告為高職畢業、擔
    任便利商店員工，業據原告陳明在卷（本院卷第56頁），並
    有被告之個人戶籍資料查詢結果（本院卷第27頁）及被告於
    刑事案件之陳述可憑（110年度簡上字第366號卷第90頁），
    另衡酌被告所為侵權行為之態樣、原告之傷勢及所受精神上
    痛苦之程度暨兩造之經濟狀況（詳兩造稅務電子閘門財產所
    得調件明細表，附於本院卷證物袋內）等一切情狀，認原告
    請求被告賠償非財產上之損害20,000元，核屬適當。
　⒊綜上，原告得請求被告賠償之金額合計為25,420元（計算式
    ：1,620元＋1,000元＋2,800元＋20,000元＝25,420元）。
四、給付有確定期限者，債務人自期限屆滿時起，負遲延責任。
    給付無確定期限者，債務人於債權人得請求給付時，經其催
    告而未為給付，自受催告時起，負遲延責任。其經債權人起
    訴而送達訴狀，或依督促程序送達支付命令，或為其他相類
    之行為者，與催告有同一之效力。又遲延之債務，以支付金
    錢為標的者，債權人得請求依法定利率計算之遲延利息。但
    約定利率較高者，仍從其約定利率。應付利息之債務，其利
    率未經約定，亦無法律可據者，週年利率為5%，民法第229
    條第1、2項、第233條第1項及第203條分別定有明文。原告
    對被告之侵權行為損害賠償債權，核屬無確定期限之給付，
    經原告起訴並送達訴狀（110年度簡上附民字第78號卷第39
    頁），被告迄未給付，依法應負遲延責任，從而，原告請求
    被告給付自起訴狀繕本送達翌日起算之法定遲延利息，亦無
    不合。
五、綜上所述，原告依侵權行為之法律關係，請求被告給付25,4
    20元及自起訴狀繕本送達翌日即110年12月26日起至清償日
    止，按週年利率5%計算之利息，為有理由，應予准許。
六、適用刑事簡易訴訟程序案件之附帶民事訴訟移送至地方法院
    民事庭後以何審級審理，視原告於刑事簡易訴訟程序第一審
    或第二審提起刑事附帶民事訴訟而定（民事訴訟法第427條
    立法理由參照）；又依民事訴訟法第466條第1項規定，對於
    財產權訴訟之第二審判決，如因上訴所得受之利益，不逾10
    0萬元者，不得上訴。此項利益數額，業經司法院依同條第3
    項規定，以命令自91年2月8日起，增至150萬元。本件原告
    係於刑事簡易訴訟程序第二審提起附帶民事訴訟，經本院刑
    事庭裁定移送本院民事庭後，應行民事第二審程序，而被告
    敗訴之金額未逾150萬元，不得向最高法院提起上訴，故一
    經本院判決即告確定，是本判決無宣告假執行之必要，附此
    敘明。
七、原告提起刑事附帶民事訴訟，由本院刑事庭依刑事訴訟法第
    504條第1項規定，裁定移送前來，依同條第2項規定免繳裁
    判費，於本院審理期間，亦未滋生其他訴訟必要費用，故毋
    庸為訴訟費用負擔之諭知。
中　　華　　民　　國　　111 　年　　8 　　月　　19　　日
                  民事第五庭  審判長法  官  陳文爵
　　　　　　　　　                  法  官  李蓓
　　　　　　　　　                  法  官  施懷閔
正本係照原本作成。
不得上訴。
中　　華　　民　　國　　111 　年　　8 　　月　　19　　日
                                    書記官  楊玉華